【裁判字號】    99,台上,4379
【裁判日期】    990708
【裁判案由】    妨害風化等罪
【裁判全文】
最高法院刑事判決            九十九年度台上字第四三七九號
上   訴   人  台灣高等法院台南分院檢察署檢察官
上訴人即被告  丙○○
被        告  甲○○
被        告  乙○○
上列上訴人等因被告等妨害風化等罪案件，不服台灣高等法院台
南分院中華民國九十七年九月九日第二審判決（九十七年度上訴
字第七０八號，起訴案號：台灣雲林地方法院檢察署九十六年度
偵字第六五五四號、九十七年度偵字第二三九號），提起上訴，
本院判決如下：
    主  文
原判決關於妨害風化部分撤銷，發回台灣高等法院台南分院。
其他上訴駁回。
    理  由
一、撤銷發回（即妨害風化）部分：
本件原判決就妨害風化部分認定：上訴人即被告丙○○、被告甲
○○、乙○○（下稱被告等三人）及陳○○（業經第一審論處罪
刑確定）共同基於意圖使女子與他人為性交、猥褻之行為，而媒
介以營利之犯意聯絡，由丙○○自民國九十六年七月二十九日起
至同年十二月九日止，僱用越南籍女子武○○（VU,○○；西元
一九八四年十月十七日生）；自九十六年十一月二十四日起至九
十六年十二月十七日止，僱用印尼籍女子李○○（LIE,○○；西
元一九八四年十月八日生）及RIA○○（西元一九八一年四月十
五日生），並提供其所承租之雲林縣大埤鄉○○村○○路八號，
供李○○、RIA○○居住，武○○則居住於陳○○提供之雲林縣
斗南鎮○○里○○路三二號或丙○○提供之雲林縣斗南鎮○○里
  ○○路三二號等處，又另推由丙○○先赴雲林縣斗南鎮、虎尾
    鎮、西螺鎮等地之小吃部、卡拉ＯＫ店、ＫＴＶ店，留下門
    號0000000000號聯絡電話，以供店家於客人詢問時提供客人
    上開聯絡電話，以招徠有意為性交、猥褻行為之不特定客人
    ，而於丙○○僱用武○○、李○○RIA○○等人期間，由丙
    ○○負責接聽客人來電後，自行駕車搭載武○○、李○○、
    RIA○○等人至約定地點，或由丙○○以門號0000000000 號
    行動電話與甲○○聯絡，或撥打乙○○所有之門號
    0000000000號行動電話與乙○○聯絡，通知甲○○、乙○○
    分別前往上開處所搭載武○○、李○○至指定地點，丙○○
    亦透過陳○○囑咐武○○前往應召，四人共同以此方式，在
    雲林縣上開鄉鎮等地，多次媒介武○○與不特定男客從事性
    交或撫摸性器官、胸部之猥褻行為及多次媒介李○○、RIA
    ○○與不特定男客，從事撫摸性器官、胸部之猥褻行為。
    其消費方式為每小時新台幣（下同）五百元，每次消費至少
    二小時，從事性交或猥褻行為之女子每次可獲得二百五十元
    至三百五十元；甲○○、乙○○則每接送前揭應召女子一次
    可獲得二百元至三百元不等之報酬，其餘皆由丙○○取得。
    嗣於九十六年十二月九日，武○○因與丙○○發生爭執，向
    警方檢舉，經警於同年月十七日上午，在雲林縣斗南鎮○○
    里二一之六號，扣得乙○○所有之行動電話二支（門號分別
    為0000000000號及0000000000號）、李○○所有之現金一千
    二百元及行動電話一支；在雲林縣大埤鄉○○村○○路八號
    查獲RIA○○等情。因將第一審判決關於丙○○妨害風化部
    分撤銷，就此部分改判論處丙○○共同犯圖利媒介性交、猥
    褻罪（處有期徒刑十月；原審另撤銷第一審判決關於丙○○
    偽造文書部分，論處丙○○共同犯使公務員登載不實罪刑部
    分，屬不得上訴於第三審之罪，雖未據丙○○提起上訴，惟
    檢察官上訴意旨並未聲明係對原判決一部提起上訴，應視為
    全部上訴，乃另從程序上駁回檢察官就此部分之第三審上訴
    ，詳如後述）；並維持第一審論處甲○○、乙○○共同犯圖
    利媒介性交、猥褻罪刑（均處有期徒刑四月，如易科罰金均
    以新台幣一千元折算一日）部分，駁回檢察官就此等部分在
    第二審之上訴。固非無見。
惟查：（一）刑法上所稱之「集合犯」，係指立法者於所制定之
犯罪構成要件中，本即預定有數個同種類行為經反覆實行之犯罪
而言。是刑法上集合犯，係指行為之本質上，具有反覆、延續實
行複次作為之特徵，經立法特別歸類，使該複次之作為成為犯罪
之構成要件，故雖有複次作為，仍祇成立一罪。而是否為集合犯
，於客觀上應斟酌法律規範之本來意涵、實現該犯罪目的之必要
手段、社會生活經驗中該犯罪必然反覆實行之常態及社會通念等
；在主觀上則視該反覆實行之行為，是否出於行為人之單一犯意
，並秉持刑罰公平原則、比例原則，予以判斷。原判決就被告等
三人前揭多次共同意圖使女子與他人為性交或猥褻之行為而媒介
以營利等行為，認應以集合犯論，雖於理由內說明：「刑法第二
百三十一條第一項圖利媒介性交、猥褻罪之成立，係以營利事實
之存在為要件，而『營利』在構成要件語意上具有反覆、延續實
行之內涵，被告等三人及陳楊茂又係於密切接近之一定時、地，
持續實行多次媒介女子與男客從事性交、猥褻之行為，依社會通
念，於客觀上認為符合一個反覆、延續性之行為概念，故此類型
之犯罪，應論以集合犯之包括一罪」。惟就刑法第二百三十一條
第一項之意圖使女子與他人為性交或猥褻之行為而媒介以營利罪
，從其犯罪構成要件觀察，何以足以判定立法者於制定該罪之構
成要件中，原即預定有數個同種類行為經反覆實行之旨？又從客
觀上斟酌該項法律規定之本來意涵、能否謂如欲實現該犯罪之目
的，於社會生活經驗中，其行為必然係以反覆實行為常態？原判
決俱未詳予審認、說明，即遽認被告等三人前後多次共同意圖使
女子與他人為性交或猥褻之行為而媒介以營利等行為，應論以集
合犯，自屬理由欠備。（二）上引原判決事實認定如若無誤，乃
意指被告等三人與陳○○係於前述時、地共同使武○○、李○○
及RIA ANDINI等三名女子與男客為性交或猥褻之行為而媒介以營
利；則原判決既認被告等三人先後多次使武○○、李○○及RIA
等三名女子與男客為性交或猥褻之行為而媒介以營利等行為，應
論以集合犯之包括一罪；然就檢察官移送併予審理部分，又於
理由內說明：「被告等三人犯罪時間為九十六年六月十日至九十
六年十二月九日止，在刑法修正後，依連續犯、常業犯刪除之立
法意旨，被告等三人媒介同一女子賣淫，固成立集合犯，而論以
一罪，但被告等三人媒介不同女子在台賣淫，應各自成罪，尚難
認有集合犯關係，併案部分尚難認與本件有實質上一罪關係，應
退回公訴人另為偵辦」（見原判決正本第五頁第五行至第十行）
，顯有理由矛盾之違法。（三）證據裁判原則係以嚴格證明法則
為核心，亦即認定犯罪事實所憑之證據，須具證據能力，且經合
法調查，否則不得作為判斷之依據。而「被告以外之人於審判外
之言詞或書面陳述，除法律有規定者外，不得作為證據」，復為
刑事訴訟法第一百五十九條第一項所明定。依原判決理由說明，
係依憑證人武○○於偵查中、李○○在警詢、RIA○○I分別於警
詢及偵查中之陳述，認定被告等三人確有前開妨害風化之犯行；
惟證人武○○、李○○、RIA○○分別於警詢或偵查中之陳述，
均屬被告以外之人於審判外之言詞陳述，原判決未說明該等被告
以外之人於審判外之言詞陳述何以有證據能力，即逕採納作為不
利於被告等三人認定之依據（見原判決正本第三頁第二六行至第
二九行），自有理由不備之違法。（四）有罪之判決書，應記載
認定犯罪事實所憑之證據及其認定之理由，刑事訴訟法第三百十
條第一款定有明文，而認定事實所憑之證據，須確實存在，倘判
決書內所記載之證據，與卷內筆錄或證物之內容不相適合，則其
判決之根據，實際上並不存在，自屬採證違法。證人李韻旋於警
詢係供稱：「我只有脫上半身，由客人撫摸猥褻胸部，另那二名
女子有在ＫＴＶ小吃部及檳榔攤附設ＫＴＶ包廂內脫光衣服全祼
任由客人撫摸猥褻，如價錢談好並可帶出場從事性交易」（見警
局卷第二五頁）；則原判決理由記載：「李韻旋於警詢證稱：有
作陪酒、猥褻及性交易」，即與李○○警詢筆錄之記載不符，此
部分採證，已難謂為適法。而原判決理由說明：「李○○於警詢
證稱：有作陪酒、猥褻及性交易」，又與事實欄認定：「……多
次媒介李韻旋……與不特定男客，從事撫摸性器官、胸部之猥褻
行為」，相互牴觸，亦屬理由矛盾。以上，或係檢察官之上訴意
旨所指摘，或為本院得依職權調查之事項，應認原判決關於妨害
風化部分有撤銷發回更審之原因。又原判決關於妨害風化部分既
經發回，台灣雲林地方法院檢察署移送併案審理之該署九十七年
度偵字第三九六七號、第三九六八號、第五三七三號被告等妨害
風化案件，與之是否屬同一案件，更審時應併注意及之，附為指
明。
二、上訴駁回（即檢察官就丙○○使公務員登載不實提起上訴）
部分：
按上訴得對於判決之一部為之，未聲明為一部者，視為全部上訴
，刑事訴訟法第三百四十八條第一項定有明文。檢察官於上訴書
內並未聲明僅對原判決關於被告等三人妨害風化部分聲明上訴，
應視為對原判決關於丙○○使公務員登載不實部分，亦提起上訴
。又最重本刑為三年以下有期徒刑、拘役或專科罰金之罪，經第
二審判決者，不得上訴於第三審法院，復為刑事訴訟法第三百七
十六條第一款所明定。查丙○○使公務員登載不實部分，原審係
依刑法第二百十四條規定，論丙○○以使公務員登載不實罪。經
查刑法第二百十四條使公務員登載不實罪之法定本刑為三年以下
有期徒刑、拘役或五百元以下罰金，屬刑事訴訟法第三百七十六
條第一款之案件，此部分既經第二審判決，自不得上訴於第三審
法院，檢察官竟就此部分提起上訴，應認此部分之上訴，違背法
律上之程式，予以駁回。
據上論結，應依刑事訴訟法第三百九十七條、第四百零一條、第
三百九十五條前段，判決如主文。
中    華    民    國  九十九  年    七    月    八    日
                      最高法院刑事第七庭
                          審判長法官  林  永  茂
                                法官  蘇  振  堂
                                法官  蕭  仰  歸
                                法官  林  立  華
                                法官  徐  昌  錦
本件正本證明與原本無異
                                      書  記  官
中    華    民    國  九十九  年    七    月   十六   日
                                                      Ｑ

司法院資訊處製作；財團法人民間司法改革基金會備份。
